臺灣桃園地方法院民事判決　　九十二年度簡上字第八八號
　　上　訴　人　甲○○
　　被　上訴人　丙○○○
　　訴訟代理人　乙○○
右當事人間請求給付票款事件，上訴人對於民國九十二年一月二十七日本院桃園簡易
庭九十一年度桃簡字第一五八九號第一審判決提起上訴，經本院於民國九十三年三月
九日言詞辯論終結，判決如左：
    主      文
上訴駁回。
第二審訴訟費用由上訴人負擔。
    事      實
甲、上訴人方面：
一、聲明：
（一）原判決關於命上訴人給付超過新台幣（下同）一百一十七萬元部分，及該部分
      假執行之宣告，暨訴訟費用之裁判均廢棄。
（二）右廢棄部分，被上訴人於原審之訴駁回。
二、陳述：除與原審判決書所載者相同茲予引用外，補稱：
（一）系爭支票債務，上訴人分別於民國九十一年六月三十日及同年十月十五日清償
      十三萬元與二十萬元，前者以票號一○九三五、台灣中小企業銀行為付款人之
      支票兌現清償；後者則以其對訴外人許淑之二十萬元會款債權讓與被上訴人為
      清償，是上訴人已就系爭支票債務清償三十三萬元。
（二）被上訴人抗辯上開三十三萬元係上訴人清償另筆一百四十六萬元支票債務而非
      系爭支票債務，惟查，上訴人僅係該筆一百四十六萬元支票之背書人，依票據
      法第二十二條第二項之規定，被上訴人對上訴人之追索權業已罹於時效，上訴
      人斷無將三十三萬元清償罹於時效票據債務之理，況該筆一百四十六萬元支票
      之借款人徐春金與被上訴人業達成分期清償協議，被上訴人抗辯諉不足採。
三、證據：除援用原審立證方法外，提出收支紀錄明細表二紙為證，並聲請傳喚證人
    許淑及徐春金。
乙、被上訴人方面：
一、聲明：如主文所示。
二、陳述：除與原審判決書所載者相同茲予引用外，補稱：
（一）上訴人因向被上訴人借款一百七十五萬元，而交付同額支票予被上訴人，其後
      清償二十五萬元，尚欠一百五十萬元，乃簽發系爭支票以換回前所交付之面額
      一百七十五萬元支票，此為上訴人於原審所自認。系爭支票屆期提示未獲付款
      ，被上訴人依法訴請上訴人給付票款，並無不合。
（二）上訴人曾向被上訴人借款而交付由其女徐春金所簽發，上訴人背書之面額一百
      四十六萬元之支票乙紙，惟屆期提示未獲兌現，上訴人清償之二十萬元、十三
      萬元即係清償該筆債務，與本案無關。縱該支票背書之時效已過，但依借貸之
      法律關係，其請求權時效為十五年，上訴人仍應清償。
（三）被上訴人並不識字，亦未就一百四十六萬元債權與訴外人徐春金協調清償，上
      訴人庭呈之收支紀錄明細表並非真正。
三、證據：僅援用原審之立證方法。
    理      由
一、被上訴人起訴主張其持有上訴人所簽發、付款人為桃園區漁會信用部、發票日為
    九十一年六月二十五日、面額一百五十萬元之支票乙紙，詎於九十一年十月八日
    提示遭退票，爰依票據關係請求上訴人給付一百五十萬元等語。上訴人則以：系
    爭票款債務業已清償三十三萬元，僅需再清償一百十七萬元等語，資為抗辯。
二、被上訴人持有上訴人所簽發、付款人為桃園區漁會信用部、發票日為九十一年六
    月二十五日、面額一百五十萬元之支票乙紙，於九十一年十月八日提示遭退票，
    上訴人先後於九十一年六月三十日交付被上訴人面額十三萬元之支票及同年十月
    十五日將上訴人對訴外人許淑之二十萬元會款債權讓予被上訴人，共計清償三十
    三萬元，被上訴人另持有由上訴人之女徐春金簽發、付款人為新竹國際商業銀行
    大園分行、發票日為八十九年八月三十一日、面額一百四十六萬元、由上訴人背
    書之支票乙紙，屆期提示，亦未獲兌現等情，為兩造所不爭執，復有被上訴人提
    出之支票二紙、退票理由單影本及上訴人提出之面額十三萬元支票背面影本在卷
    可稽，自堪信為真實。茲有爭執者在於上訴人給付被上訴人之三十三萬元究係清
    償系爭票據債務抑或被上訴人所主張之另筆一百四十六萬元債務。
（一）按當事人主張有利於己之事實者，就其事實有舉證之責任，民事訴訟法第二百
      七十七條前段定有明文。本件被上訴人就其對上訴人有另筆一百四十六萬票據
      債權存在之事實，已提出該支票為證，復為上訴人所不爭執，而上訴人抗辯其
      所清償三十三萬元係清償系爭一百五十萬元票據債務非一百四十六萬元票據債
      務，既為被上訴人所否認，自應由上訴人就此事實負舉證責任，然上訴人就此
      未提出任何證據以實其說，是其抗辯所清償之三十三萬元係就系爭一百五十萬
      元票據債務為清償云云，即非可採。至上訴人抗辯一百四十六萬元票據債務已
      罹於時效已無清償必要云云，固屬為真，惟此僅係上訴人於被上訴人提出另筆
      一百四十六萬元票據債務清償請求時之抗辯事由，上訴人不得執以作為拒絕被
      上訴人請求系爭一百五十萬元票據債務之抗辯事由。
（二）按對於一人負擔數宗債務，而其給付之種類相同者，如清償人所提出之給付，
      不足清償全部債額時，由清償人於清償時，指定其應抵充之債務。清償人不為
      前條之指定者，依左列之規定，定其應抵充之債務：一債務已屆清償期者，儘
      先抵充。二債務均已屆清償期或均未屆清償期者，以債務人因清償而獲益最多
      者，儘先抵充；獲益相等者，以先到期之債務，儘先抵充。三獲益及清償期均
      相等者，各按比例，抵充其一部；民法第三百二十一條、第三百二十二條分別
      定有明文。本件上訴人既同時對被上訴人負有一百四十六萬元及系爭一百五十
      萬元票據債務，且均已屆清償期，而上訴人復無法證明於對被上訴人清償三十
      三萬元時，已指定抵充之債務，揆諸前開規定，自應以先到期之一百四十六萬
      元票據債務優先抵充，是被上訴人主張上訴人所清償係一百四十六萬元票據債
      務等語，應屬可信。
三、本件上訴人既無法舉證就系爭一百五十萬元票據債務已清償被上訴人三十三萬元
    ，則被上訴人依票據法律關係請求上訴人給付票款一百五十萬元及自九十一年十
    月九日起至清償日止按週年利率百分之六計算之利息，為有理由，應予准許。原
    審為上訴人敗訴之判決並依職權宣告假執行，於法並無不合。上訴意旨指摘原判
    決不當，求予廢棄改判，為無理由，應予駁回。
四、據上論結，本件上訴為無理由，依民事訴訟法第四百三十六條之一第三項、第四
    百四十九條第一項、第七十八條，判決如主文。
中　　　華　　　民　　　國　　九十三　　年　  三　　月　　　二十三　　　日
                                    臺灣桃園地方法院民事第一庭
~B審判長法官　郭琇玲
~B　　　法官　林曉芳
~B　　　法官　賴惠慈
右正本證明與原本無異
如對本判決上訴，須於判決送達後二十日內向本院提出上訴狀，同時表明上訴理由；
如已於本判決宣示後送達前提起上訴者，應於判決送達後十日內補具上訴理由（均須
按他造當事人之人數附繕本）。
中　　　華　　　民　　　國　　九十三　　年　　　三　　　月　　二十四　　日
~B法院書記官　王曉雁
